臺灣臺中地方法院民事簡易判決
111年度豐簡字第412號
原      告  林冬菊  
法定代理人  詹蓉姍  
被      告  江旻柔  

法定代理人  江世俊  
上列原告因被告過失傷害案件（刑事案號：本院110年度交易字
第1906號），提起刑事附帶民事訴訟請求損害賠償（本院111年
度交附民字第60號），經刑事庭裁定移送前來，本院於民國111
年8月16日言詞辯論終結，判決如下：
    主      文
一、被告應給付原告新臺幣1,895,841元，及自民國111年2 月22
    日起至清償日止，按週年利率百分之五計算之利息。　　
二、原告其餘之訴駁回。
三、訴訟費用新臺幣1,000 元由被告負擔。
四、本判決第一項原告勝訴部分得假執行。但被告如以新臺幣1,
    895,841元為原告預供擔保，得免為假執行。
    事實及理由
甲、程序部分：按訴狀送達後，原告不得將原訴變更或追加他訴
    ，但擴張或減縮應受判決事項之聲明者，不在此限，民事訴
    訟法第255條第1項第3款定有明文。本件原告於起訴時，原
    聲明請求被告給付原告新臺幣（下同）5,924,776元暨遲延
    利息（見本院附民卷第9頁）。嗣迭經變更後，於民國111年
    8月16日言詞辯論期日，當庭變更訴之聲明如下述（見本院
    豐簡卷第95頁），核與上開規定相符，應予准許。
乙、實體部分：
壹、原告起訴主張：
一、被告於110年2月26日晚上7時許，騎乘車牌號碼000-000號普
    通重型機車，行經臺中市太平區甲堤路與永豐路398巷附近
    時，未注意該路段速限為每小時40公里，貿然以時速約78公
    里之速度超速行駛，不慎與原告騎乘之車牌號碼000-0000號
    普通重型機車（下稱系爭機車）發生碰撞，致原告受有頭部
    外傷合併顱內出血、雙側肱骨骨折、腦部瀰漫性軸凸損傷、
    呼吸衰竭等傷害，且現仍呈現深度昏迷、無意識狀態合併四
    肢肢體癱瘓，其中樞神經系統機能遺存極度障害、終身喪失
    工作能力、日常生活活動無法自理、需24小時醫療護理專人
    周密照護等傷害（下稱系爭事故）。
二、爰依侵權行為之法律關係，請求被告賠償下列損害：
　㈠醫療費用：原告因傷至醫院治療，支出醫療費用316,070元。
　㈡醫療輔助用品：原告因傷至藥局購買醫療用品、保健食品，
    共計支出14,287元。　　
　㈢財物損失：系爭機車因系爭事故受損嚴重，修復費用高達44,
    948元，已超過系爭機車事故發生當時之殘值25,000元，故
    已辦理報廢，爰請求被告賠償25,000元。
　㈣看護費用：
　  ⒈原告因系爭事故受傷嚴重，住院期間均需專人看護，出院
      後即居住於護理之家，截至111年7月10日，已支出969,67
      5元（計算式：住院期間看護費用424,100元＋仁愛護理之
      家199,270元＋福碩護理之家346,305元＝969,675元）。
　  ⒉依原告所受傷勢，終身均需居住於護理之家長期照顧。以
      原告現年68歲，計算至國人平均餘命84歲，尚須居住於護
      理之家16年。而護理之家每月病房費30,000元，加上需至
      醫院就診、生活耗材等浮動支出，爰以每月45,000元計算
      ，請求看護費用8,325,000元【計算式：45,000元/月×（1
      92個月－7個月）＝8,325,000元】。
　㈤精神慰撫金：原告於系爭事故前，原可為家庭勞動且協助照
    顧孫子生活起居，然因系爭事故，迄今仍呈現昏迷、無意識
    狀態合併四肢肢體癱瘓，造成經濟損失及承受龐大醫療費用
    ，受有相當之精神上痛苦，爰請求精神慰撫金600,000元。
　㈥以上請求金額共計10,250,032元。原告就系爭車禍事故不爭
    執亦有過失，應自負5成肇事責任。是經過失相抵後，原告
    仍得請求被告賠償5,125,016元（計算式：10,250,032元×50
    ％＝5,125,016元，元以下四捨五入）。
三、並聲明：㈠被告應給付原告5,125,016元，及自起訴狀繕本送
    達翌日起至清償日止，按週年利率5％計算之利息。㈡願供擔
    保，請准宣告假執行。
貳、被告答辯則以：不爭執原告主張之侵權行為事實，亦不爭執
    肇事比例兩造同為肇事原因。就原告請求之費用，除未來看
    護費用請法院審酌外，其餘均不爭執。另原告住院時，被告
    已先行給付原告18,200元，應於被告應給付原告之金額中扣
    除。並聲明：原告之訴駁回。
參、本院之判斷：
一、原告主張被告於上開時間、地點，騎乘騎乘車牌號碼000-00
    0號普通重型機車，因超速行駛之過失，與騎乘系爭機車之
    原告發生碰撞（即系爭事故），致原告受有前揭傷害等情，
    為被告所不爭執（見本院豐簡卷第74頁至第75頁），本院爰
    採為判決之基礎。
二、按因故意或過失，不法侵害他人之權利者，負損害賠償責任
    ；汽車、機車或其他非依軌道行駛之動力車輛，在使用中加
    損害於他人者，駕駛人應賠償因此所生之損害，但於防止損
    害之發生，已盡相當之注意者，不在此限；不法侵害他人之
    身體或健康者，對於被害人因此喪失或減少勞動能力或增加
    生活上之需要時，應負損害賠償責任。不法侵害他人之身體
    、健康、名譽、自由、信用、隱私、貞操，或不法侵害其他
    人格法益而情節重大者，被害人雖非財產上之損害，亦得請
    求賠償相當之金額。民法第184條第1項前段、第191條之2、
    第193條第1項、第195條第1項分別定有明文。被告就系爭事
    故之發生既有過失，並因上開過失行為，致原告受有傷害，
    有如前述，核屬不法侵害原告之身體、健康權，且具有相當
    因果關係。則原告主張被告應負侵權行為之損害賠償責任，
    當屬有據。
三、除被告不爭執原告得請求之醫療費用316,070元、醫療輔助
    用品費用14,287元、系爭機車財物損失25,000元、已支出之
    看護費用969,675元（見本院豐簡卷第75頁至第76頁、第96
    頁），應屬有據外，茲就原告其餘請求金額，審究如下：
　㈠未來看護費用：
    ⒈查原告因系爭傷害，經治療後，中樞神經系統機能遺存極度障害，終身喪失工作能力，日常生活活動無法自理，需24小時醫療護理專人周密照護等情，有原告提出之中國醫藥大學附設醫院110年7月20日診斷證明書在卷可考（見本院附民卷第33頁）。又原告於本院110 年度監宣字第480號聲請監護宣告事件中，經鑑定人即醫師鑑定結果，亦認原告基於有精神上之障礙（植物人），程度重大，致不能為意思表示或受意思表示，或不能辨識其意思表示之效果，而達監護宣告之程度，有本院110 年度監宣字第480號裁定在卷可考（見本院豐簡卷第103頁至第104頁），堪認原告經治療後，確實仍遺存中樞神經系統機能之障害，不能回復。故原告主張其餘生均需專人看護，即屬有據。
　　⒉原告為42年11月生，有原告個人戶籍資料（完整姓名）查
      詢結果在卷可考（見本院豐簡卷第33頁）。是系爭事故發
      生時（110年2月26日），原告時值67歲，依該年度即110 
      年臺中市簡易生命表所示（見本院豐簡卷第105頁），平
      均餘命為20.34歲。扣除原告已請求自110年2月26日至111
      年7月10日間（共計1年4月14日）已支出之看護費用，平
      均餘命尚餘18年餘。則原告主張平均餘命以16年計算，未
      逾前開年份，應屬可採。
　　⒊而原告主張居住護理之家，每月固定費用為30,000元，另需支出浮動之耗材費、醫療費用等，每月平均費用約45,000元乙節，係以福碩護理之家費用收據為佐（見本院附民卷第49頁至第51頁、豐簡卷第99頁）。而觀前開收據所示，原告每月固定費用為30,000元，然浮動支出則約在12,000元上下，是此部分固定費用應以每月42,000元計算為相當，即每年504,000元。則依霍夫曼式計算法扣除中間利息（首期給付不扣除中間利息），核計其金額為6,038,341元（計算式：504,000×11.00000000= 6,038,340.96096。其中11.00000000為年別單利5％第16年霍夫曼累計係數。採四捨五入，元以下進位）。
　　⒋據上，原告未來看護費用應以6,038,341元計算。
　㈡精神慰撫金：按慰撫金之賠償須以人格權遭遇侵害，使精神
    上受有痛苦為必要，其核給之標準固與財產上損害之計算不
    同，然非不可斟酌雙方身分資力與加害程度，及其他各種情
    形核定相當之數額（最高法院51年台上字第223號裁判要旨
    參照）。本院經參酌兩造自陳之學經歷、收入狀況，並依職
    權調閱兩造稅務電子閘門資料查詢表（為維護兩造之隱私、
    個資，爰不就其詳予敘述，請參見卷附上開查詢表及兩造於
    本院審理中所述，見本院豐簡卷第96頁至第97頁及證物袋內
    ），審酌原告因系爭事故遺存中樞神經系統機能之障害，日
    常生活活動無法自理，終身均需他人看護，且不能為意思表
    示，而經監護宣告，自受有相當程度之精神上困擾等一切情
    狀，認原告主張精神慰撫金以60萬元計算，應屬相當，且為
    被告所不爭執（見本院豐簡卷第76頁）。
　㈢承上各節，原告因系爭事故所受之損害數額合計為7,963,373
    元（計算式：醫療費用316,070元＋醫療輔助用品費用14,287
    元＋系爭機車財物損失25,000元＋已支出之看護費用969,675
    元＋未來看護費用6,038,341元＋精神慰撫金60萬元＝7,963,37
    3元）。
四、按損害之發生或擴大，被害人與有過失者，法院得減輕賠償金額，或免除之，民法第217條第1項定有明文。次按上開規定之適用，並不以財產上之損害為限，即非財產上之損害，如其發生或擴大，被害人與有過失，當亦有此項規定之適用。基此，原告請求上揭費用，自亦有民法第217條第1項過失相抵之適用。查原告無照駕駛系爭機車，未達路口中心跨越分向限制線搶先左轉彎，未讓對向直行車先行，就系爭事故亦有過失，兩造同為肇事原因乙節，為兩造所不爭執（見本院豐簡卷第75頁），是兩造應各依肇責比例負擔50％之責任。從而，被告應負之損害賠償責任適用過失相抵後，原告得請求之賠償金額應減為3,981,687元（計算式：7,963,373元×50％＝3,981,687元，元以下四捨五入）。
五、按保險人依本法規定給付之保險金，視為加害人或被保險人損害賠償金額之一部分；加害人或被保險人受賠償請求時，得扣除之，強制汽車責任保險法第32條定有明文。於系爭事故發生後，原告已受領強制汽車責任保險理賠金2,067,646元，有富邦產物保險股份有限公司111年7月1日函文暨理賠資料在卷可考（見本院豐簡卷第67頁至第69頁），為兩造所不爭執（見本院豐簡卷第76頁）。依上開規定，此部分金額自應於原告請求之損害數額部分，予以扣除。故扣除後，被告尚應賠償原告1,914,041元（計算式：3,981,687元－2,067,646元＝1,914,041元）。
六、被告抗辯業已先行支付原告18,200元乙節，業據提出支付證明1份為佐（見本院豐簡卷第83頁），經原告同意扣除（見本院豐簡卷第74頁）。經扣除後，被告尚應賠償原告1,895,841元（計算式：1,914,041元－18,200元＝1,895,841元）。
七、本件起訴狀繕本於111年2月21日送達被告，有送達證書在卷
    可憑（見本院附民卷第77頁），則原告請求被告給付自收受
    起訴狀繕本送達翌日起即111年2 月22日起至清償日止，按
    週年利率5 ％計算之遲延利息，核與民法第229 條第1 項後
    段、第2 項、第233 條第1 項、第203 條之規定相符，應予
    准許。
肆、綜上所述，原告依民法侵權行為規定，請求被告給付1,895,
    840元，及自111年2 月22日起至清償日止，按週年利率5％計
    算之利息，為有理由，應予准許。逾此部分之請求，則屬無
    據，應予駁回。
伍、本件事證已臻明確，兩造其餘攻擊防禦方法及所舉證據，經
    審酌結果，與本件判決結論均無影響，爰不一一論述，附此
    敘明。
陸、本判決第一項原告勝訴部分，係依民事訴訟法第427條第2項
    規定適用簡易訴訟程序，所為被告敗訴判決，應適用民事訴
    訟法第389條第1項第3款之規定，依職權宣告假執行。原告
    陳明願供擔保請准宣告假執行，不過為促使本院依職權為假
    執行之宣告，毋庸另為准駁，附此敘明。又被告雖未陳明願
    供擔保請准宣告免為假執行，然本院在衡平原則下，依民事
    訴訟法第392條第2項規定，仍依職權諭知以相當金額擔保後
    ，得免為假執行。
柒、本件原告提起刑事附帶民事訴訟，而由本院刑事庭依刑事訴
    訟法第504條第1項規定，裁定移送前來，依同條第2項規定
    免繳納裁判費，茲參酌臺灣高等法院暨所屬法院95年度法律
    座談會意見，本無庸為訴訟費用負擔之諭知；然於本院審理
    期間，滋生其他訴訟必要費用（即原告請求財產損害部分裁
    判費1,000元），爰依民事訴訟法第78條規定，諭知訴訟費
    用由財產損害部分敗訴之被告負擔。
中　　華　　民　　國　　111 　年　　9　　 月　　1　 　日
                      臺灣臺中地方法院豐原簡易庭
                                  法　官　段奇琬
上為正本係照原本作成。　　　　　　　　　　　　　　　　　
如不服本判決，應於送達後20日內，向本院提出上訴狀並表明上
訴理由，如於本判決宣示後送達前提起上訴者，應於判決送達後
20日內補提上訴理由書（須附繕本）。如委任律師提起上訴者，
應一併繳納上訴審裁判費。
中　　華　　民　　國　　111 　年　　9　　 月　　1　 　日
                                  書記官  王政偉